【裁判字號】    95,破,153
【裁判日期】    951222
【裁判案由】    宣告破產
【裁判全文】
臺灣高雄地方法院民事裁定               95年度破字第153號
聲  請  人  甲○○
上列聲請人聲請宣告破產事件，本院裁定如下：
    主  文
聲請駁回。
程序費用由聲請人負擔。
    理  由
一、聲請意旨略以：聲請人於民國90年間罹患惡性左舌背疣狀上
    皮細胞腫瘤，為籌措手術費及醫療費而辦理現金卡預借現金
    ，嗣又因投資失敗而再度借款周轉，迄今積欠債務已達新臺
    幣（下同）3,158,324 元，惟聲請人每月薪資僅約35,000元
    ，且現有資產僅剩現金33萬元及車齡十餘年之自用小客車2
    輛，尚須扶養3 名年幼子女，顯然聲請人之資產已不足以清
    償負債，爰依法聲請宣告破產等語。
二、按破產，對債務人不能清償債務者宣告之；破產管理人之報
    酬為財團費用；破產人及其家屬之必要生活費，視為財團費
    用；財團費用及財團債務，應先於破產債權，隨時由破產財
    團清償之，破產法第57條、第95條第1 項第3 款、第2 項及
    第97條分別定有明文。又破產乃債務人於經濟發生困難，無
    力對全體債權人為清償時，由法院強制介入將債務人之全部
    財產依一定程序為變價及分配，使全體債權人得以公平受償
    之一般執行程序，故如債務人確係毫無財產可構成破產財團
    ，或可預見債務人之財產不敷清償破產財團之費用及債務時
    ，因進行破產程序之結果，債務人並無財產可供債權人分配
    受償以清理其債務，反而徒增財團費用之支出，其破產程序
    即毫無實益可言，而與破產制度之本旨有違，法院自應裁定
    駁回破產之聲請。
三、經查，聲請人積欠中國信託銀行、國泰世華銀行、荷商荷蘭
    銀行、臺北國際銀行、復華銀行、萬泰銀行、臺新國際銀行
    、大眾銀行及安泰銀行等9 家金融機構之債權額為3,158,32
    4 元一節，為聲請人所自承（見本院卷第3 頁），復有中國
    信託銀行、國泰世華銀行、復華銀行、臺新國際銀行及安泰
    銀行之函文各1 份在卷可參，自堪認定。而聲請人除其所主
    張之現金33萬元及車齡十餘年之自用小客車2 輛外，別無其
    他資產，此有稅務電子閘門財產所得調件明細表1 份在卷可
    稽，足徵聲請人之資產不足以清償負債。
四、次查，聲請人主張其有現金33萬元，固提出彰化商業銀行支
    票影本1 紙為證，惟經本院命聲請人說明該筆現金之來源時
    ，聲請人未為相當之釋明，已難遽採。復參以聲請人自承其
    係因罹患疾病籌措手術費及醫療費，且投資失敗致經濟生活
    周轉困難而舉債，則聲請人既已陷於必須舉債度日致積欠大
    筆債務之經濟困境，竟能儲存33萬元之款項，顯與常理有悖
    ，足徵聲請人主張其有33萬元之財產可構成破產財團等語，
    尚難採信。
五、又查，破產管理人之報酬、聲請人及其家屬必要生活費均屬
    財團費用而應優先清償，業如前述，且破產程序必須召開債
    權人會議、出售資產、分配破產財團等，依司法院頒布之各
    級法院辦案期限實施要點第2 點規定，破產事件之辦案期限
    為2 年，自可預期於進行破產程序期間必須支出各項費用。
    是以，縱使聲請人於破產程序期間仍有每月35,000元之薪資
    收入，惟目前實務上破產管理人之報酬約5 萬元，且聲請人
    尚須扶養3 名子女，而依行政院主計處公布之94年度家庭收
    支調查報告記載，高雄縣平均每戶人數為3.31人，消費支出
    為550,175 元（見本院卷第95頁），可知高雄縣每人每年平
    均消費支出約為166,216 元（計算式：550,175 ÷3.31＝16
    6,216 ，元以下四捨五入），則以該標準計算聲請人及其子
    女於2 年內之必要生活費用已達1,329,728 元（計算式：16
    6,216 ×4 ×2 ＝1,329,728） 。縱認本件案情單純僅需1
    年即可完成破產程序，且聲請人之配偶得負擔子女生活費用
    1/2 ，則聲請人所需支出之生活費用仍達415,540 元（166,
    216 ＋166,216 ÷2 ×3 ＝415,540） ，故聲請人於破產程
    序期間所需支出之破產管理人報酬及必要生活費用共計465,
    540 元，顯逾聲請人於同一期間之薪資總和42萬元（計算式
    ：35,000×12＝420,000） 。況且聲請人罹患疾病，可預期
    將支出相當數額之醫療費用，據此足認聲請人之財產於扣除
    上開破產管理人之報酬、生活費用及醫療費用後，已無餘額
    可構成破產財團，自無法清償任何破產債務，則揆諸首開說
    明，聲請人聲請宣告破產，並無實益，其聲請即無理由，應
    予駁回。
六、依破產法第5 條、民事訴訟法第95條、第78條、裁定如主文
    。
中    華    民    國    95    年    12    月    22    日
                  民事第六庭  法  官  鄭詠仁
以上證明與原本無異。
如對本裁定抗告須於裁定送達後10日內向本院提出抗告狀，並繳
納裁判費新台幣1,000元。
中    華    民    國    95    年    12    月    22    日
                              書記官  王雪招


司法院資訊處製作；財團法人民間司法改革基金會備份。
